臺灣高等法院高雄分院刑事判決　　　　　　　　　九十三年度上訴字第一一八一號
　　上　訴　人
　　即　被　告　甲○○
　　選任辯護人　吳豐賓律師
右上訴人因被告違反毒品危害防制條例案件，不服臺灣高雄地方法院九十三年度訴字
第七九三號中華民國第一審判決（起訴案號：臺灣高雄地方法院檢察署九十二年度偵
字第八八九０號），提起上訴，本院判決如左：
    主  文
原判決撤銷。
甲○○共同連續販賣第一級毒品，處有期徒刑拾年，褫奪公權伍年。扣案之第一級毒
品海洛因貳包（合計驗後淨重零點參捌公克）沒收銷燬之。販賣第一級毒品海洛因所
得新臺幣貳仟元，沒收，如全部或一部不能沒收時，以其財產抵償之。門號0000
000000號行動電話壹具，沒收。
    事  實
一、甲○○曾於民國八十一年間，因違反肅清煙毒條例及麻醉藥品管理條例等案件，
    經原法院分別判處有期徒刑三年六月、七月確定；復於八十二年間，因販賣毒品
    等罪，經最高法院分別判處有期徒刑九年、五年二月確定；復於八十七年間，因
    違反槍砲彈藥刀械管制條例，經原法院判處有期徒刑九月確定，嗣經本院就前開
    案件裁定定其應執行刑為有期徒刑十七年二月，於八十九年八月三十日假釋出監
    ，嗣於九十一年間，再因施用毒品案件，經法院裁定撤銷其假釋，其因未到案執
    行殘刑有期徒刑九年一月七日，經臺灣高雄地方法院檢察署於九十一年九月間發
    佈通緝（不構成累犯）。詎甲○○明知海洛因業經政府公告為毒品危害防制條例
    第二條第二項第一款之第一級毒品，不得非法持有、販賣，竟與另一名真實年籍
    姓名不詳之成年男子，共同基於販賣第一級毒品海洛因之概括犯意聯絡，以其所
    有門號0000000000號行動電話作為對外連絡交易海洛因之工具。黃柏
    諭分別於九十二年一月十六日、十七日及十九日、二十一日，撥打前開行動電話
    ，向甲○○表示欲購買各新台幣（下同）五百元之第一級毒品海洛因，雙方並約
    定在高雄市○○區○○路及大豐一路口「二姊夫」超商前交貨，嗣均由該年籍姓
    名不詳之成年男子，分別將價值五百元之毒品海洛因攜至該超商前販賣予黃柏諭
    ，販賣第一級毒品所得金額共二千元。又黃柏諭於九十二年一月二十二日下午三
    時四十四分及五時九分許，復撥打前開行動電話向甲○○表示欲購買五百元之第
    一級毒品海洛因，甲○○承前販賣海洛因之概括犯意，於同日下午五時四十分許
    ，持第一級毒品海洛因二小包（合計淨重０點三八公克）外出，而在其友人郭尚
    文（亦經通緝）位於在高雄市○○區○○路五０號大樓住處樓下，為獲悉通緝犯
    甲○○、郭尚文行蹤而在前開高雄市○○區○○路五０號埋伏等候之高雄市政府
    刑警大隊員警劉國章、蔡奇良緝獲，並在甲○○身上扣得上開海洛因二小包，員
    警逮捕甲○○後，適黃柏諭為確認交易情形，再撥打甲○○之前開行動電話號碼
    ，蔡奇良員警乃予接聽，並與黃柏諭展開對答，由於黃柏諭尚不知甲○○已遭逮
    捕，仍表示在同樣地點，即該超商前交易，劉國章、蔡奇良二警員因覺有異，乃
    前往前開超商前逮捕黃柏諭，黃柏諭並當場供稱為購買毒品而來，因而始悉上情
    。
二、案經高雄市政府警察局移送臺灣高雄地方法院檢察署檢察官偵查起訴。
    理  由
一、訊據上訴人即被告甲○○矢口否認有前揭販賣第一級毒品海洛因之犯行，辯稱：
    000000000號行動電話雖為其所有，伊因向綽號「阿華」之男子購買毒
    品，無錢支付，曾多次將該行動電話質押在「阿華」之男子處，由綽號「阿華」
    之男子使用該行動電話，黃柏諭應係以該行動電話與綽號「阿華」之男子聯絡購
    買毒品事宜，非伊販賣毒品海洛因給黃柏諭云云。惟查：
(一)、右揭黃柏諭連續四次以上開行動電話聯絡，表示欲購買毒品海洛因後，由不詳姓
    名成年男子攜帶毒品至該超商前交易，黃柏諭每次購買五百元之毒品海洛因各一
    包，嗣於於九十二年一月二十二日下午，第五次欲購買五百元之海洛因時，在上
    開超商前被警查獲等情，業據證人黃柏諭於原審證述明確 (見原審卷第一二二、
    一二三頁) 。又警方係因獲悉被告甲○○及郭尚文二人係通緝犯，知悉其二人行
    蹤，而在高雄市○○區○○路五０號埋伏，因而緝獲被告甲○○及郭尚文二人，
    並在被告身上搜獲上開海洛因二小包時，適黃柏諭以上開行動電話為確認交易情
    形，警方人員蔡奇良乃予接聽，並與黃柏諭展開對答，由於黃柏諭尚不知甲○○
    已遭逮捕，仍表示在同樣地點，即前開超商前交易，劉國章、蔡奇良二警員因覺
    有異，乃前往距逮捕被告二人約二百公尺遠之前開超商前查獲黃柏諭，黃柏諭並
    當場供稱為購買毒品而來等情，亦據證人即查獲警方人員劉國章於原審及本院、
    蔡奇良於偵查中分別證述屬實 (見偵查卷第九三、九四頁、原審卷第八四至九十
    頁)。而被告所使用該0000000000號行動電話，係登記在鐘雪源名下
    ，且於九十二年一月十六日、十七日、十九日、二十一日、二十二日，與證人黃
    柏諭查獲時所使用之0000000000號行動電話均有通聯，亦有行動電話
    用戶查詢單及該兩支行動電話之雙向通聯記錄附於警卷足證 (見警卷第二四至五
    九頁)。參以被告於警訊中雖否認有販賣毒品海洛因之犯行，惟警方訊以：「黃
    柏諭以行動電話0000000000號撥打你的行動電話000000000
    0號，警方得知黃柏諭想跟你買毒品海洛因，你作何解釋？」被告答稱：「他不
    是要跟我購買海洛因，我跟他是朋友關係，認識二、三個月，我跟他沒有仇恨，
    他會打電話給我，是要找我聊天。」等語（見警卷第二頁），被告該供述明確表
    示，黃柏諭確以該動電話與其聯絡，惟該聯絡僅係聊天而已，並未提及該行動電
    話曾質押給他人；又證人郭尚文於本院審理時雖證稱：被告該行動電話於被查獲
    前約一個星期，將該行動電話質押給綽號「阿華」之男子，綽號「阿華」之男子
    曾以該行動電話與伊通話，查獲當天早上被告就出門，大概中午十二點多，被告
    有打電話給我說他的手機已拿回來云云；惟黃柏諭使用之0000000000
    號行動電話，於查獲當日，即九十二年一月二十二日下午三時四四分三三秒起至
    當日十八時十九分十五秒止，有十一次打0000000000號行動電話之撥
    話紀錄，此有泛亞電信之通聯資料附於警卷第五九頁足考，準此，倘黃柏諭係以
    被告該行動話與綽號「阿華」之男子洽談購買毒品事宜，而被告已於查獲當日中
    午十二時許，已將該行動電話取回，則黃柏諭於當日下午三時四四分三三秒撥打
    該行動電話時，即應知撥打有誤，而不致於再連續撥打十次，且被告迄本院審理
    均未能供出綽號「阿華」之男子之真實姓名及住址，以供本院查證，是被告所辯
    ：該行動電話質押在綽號「阿華」之男子處，非伊與黃柏諭以該行動電話聯絡云
    云；及證人郭尚文上開證述，均屬卸責及迴護被告之詞，均無足採。證人黃柏諭
    以該行動電話與聯絡購買毒品海洛因之對象，應係被告，甚為明確。
(二)、警方在被告身上搜出之白色粉末二包，經送驗結果，係均含第一級毒品海洛因成
    分，合計淨重零點三八公克，此有法務部調查局九十二年二月二十一日調科壹字
    第二二○○一四七四六號鑑定通知書附於偵查卷一一二頁足憑，足見被告販賣予
    黃柏諭之物，係毒品海洛因無誤。
(三)、另證人黃柏諭於原審證稱：伊是聽人說撥打0000000000號行動電話可
    以買毒品，伊共撥打該門號購買海洛因五次，九十二年一月二十二日是第五次購
    買，之前交貨之人並非被告，而係另一年約二十五歲，身高約一百七十公分之男
    子等語。而被告所使用該0000000000號行動話，係由被告本人使用中
    ，已如前述，黃柏諭購買毒品海洛因既由另一名不詳姓名之成年男子交付，則被
    告前四次販賣品，與該不詳姓名之成年男子間，有犯意聯絡及行為分擔，應可確
    定。又被告被查獲當日之販賣毒品犯行，尚無積極證據足證與他人有犯意聯絡，
    或行為分擔，該次販賣毒品行為，應係被告個人所為。又被告連續販賣四次，每
    次五百元之毒品海洛因予黃柏諭，其販賣所得為二千元，亦可認定。再者，政府
    為維護人民健康及社會秩序，對於非法販賣毒品海洛因訂有重典，且取締甚為嚴
    厲，並經常於大眾傳播媒體報導，一般人均知販賣海洛因均處以重刑，被告等顯
    有營利之意圖甚明。
(四)、另被告於原審爭執伊於九十二年一月二十三日第二次警詢時毒癮發作，該警詢所
    為供述無證據能力云云。然被告於九十二年一月二十二日晚間二十二時三十五分
    製作第一次警詢筆錄，經被告向製作筆錄之員警劉國章表示等其精神較佳之時再
    為筆錄製作後，方延至翌日（二十三日）下午十二時五分製作第二次警詢筆錄，
    且該警訊筆錄，係在被告自由意識之下所製作等情，業據證人劉國章在原審及本
    院證述明確，再觀之被告甲○○該次警詢中，避重就輕，僅就其施用毒品之次數
    、方式、時間供述詳盡，但對涉及己身是否販賣毒品及警員質疑之各點等重要部
    分均予否認，並詳予辯解，顯然該警訊筆錄製作時，被告應無毒癮發作、意識模
    糊之跡象，被告上開爭執，與事實不符，不足採信。又該警訊筆錄之錄音帶，因
    附於被告另案施用毒品案中，業經銷燬，有原法院公務查詢電話記錄表在卷足稽
     ( 見 原審卷第六九頁)， 該次警訊筆錄，被告既在自由意識之下所為，不因該
    警訊筆錄之錄音帶已銷燬，而認該警訊筆錄有何瑕疵，該警訊筆錄自有證據能力
    ，附此敘明。
(五)、綜上所述，被告販賣第一級毒品海洛因之事證已臻明確，其否認犯罪，顯無足採
    ，其犯行堪以認定。
二、按海洛因係毒品危害防制條例第二條第二項第一款所定之第一級毒品，被告上開
    第一至四次販賣海洛因給黃柏諭之行為，係犯毒品危害防制條例第四條第一項之
    販賣第一級毒品海洛因罪，其於九十二年一月二十二日之販賣海洛因之行為，因
    尚未將毒品出售，係犯同條例第四條第六項、第一項之販賣第一級毒品未遂罪。
    公訴人認被告該次犯行，仍屬既遂，尚有未洽。被告持有海洛因之低度行為，為
    其後販賣第一級毒品之高度行為所吸收，不另論罪。又被告與該年籍姓名不詳之
    成年男子間，就第一至四次販賣毒品海洛因犯行，有犯意聯絡及行為分擔，均為
    共同正犯。被告先後多次販賣第一級毒品海洛因既遂、未遂犯行，時間緊密，犯
    罪構成要件相同，顯係基於概括之犯意反覆為之，應依連續犯之規定，論以一販
    賣第一級毒品既遂罪。另被告因一時貪欲，致罹重典，惟其販賣之毒品數量甚少
    ，且販賣對象僅黃柏諭一人，所生危害洵非至鉅，情輕法重，其所為堪予憫恕，
    雖宣告法定最低刑度，猶嫌過重，爰依刑法第五十九條規定，減輕其刑。
三、原審予以論罪科刑，固非無見，惟查：黃柏諭於九十二年一月二十二日欲向被告
    購買毒品海洛因之價格為五百元，原判決未予明確判斷，尚有未洽。被告上訴意
    旨否認犯罪，指摘原判決不當，雖無理由，但原判決既有可議，自應由本院予以
    撤銷改判，審酌被告販賣毒品數量不多及犯罪後之態度等一切情狀，量處如主文
    所示之刑。並依被告犯罪之性質認有褫奪公權之必要，併予宣告褫奪公權伍年。
    扣案之毒品海洛因二包（合計淨重零點三八公克），應依毒品危害防制條例第十
    八條第一項前段之規定，宣告沒收銷燬，至於鑑驗耗用之毒品海洛因既已滅失，
    自無庸宣告沒收銷。又被告販賣第一級毒品海洛因所得之財物二千元，應依毒品
    危害防制條例第十九條第一項規定沒收，如全部或一部不能沒收時，以其財產抵
    償之。另0000000000號行動電話，雖登記名義人為鐘雪源，然實為被
    告所有，業據被告坦承，並為供本案被告販賣第一級毒品海洛因所用，併依毒品
    危害防制條例第十九條第一項規定宣告沒收。
據上論斷，應依刑事訴訟法第三百六十九條第一項前段、第三百六十四條、第二百九
十九條第一項前段、毒品危害防制條例第四條第一項、第十八條第一項前段、第十九
條第一項、刑法第十一條、第二十八條、第五十六條、第五十九條、第三十七條第二
項，判決如主文。
本案經檢察官陳新慶到庭執行職務。
中      華      民      國     九十三     年    十二      月    三十一   日
                                   臺灣高等法院高雄分院刑事第六庭
                                         審判長法官  王憲義
                                          　　 法官  張盛喜
                                          　　 法官  范惠瑩
右正本證明與原本無異。
如不服本判決應於收受本判決後十日內向本院提出上訴書狀，其未敘述上訴理由者，
並得於提起上訴後十日內向本院補提理由書狀（均須按他造當事人之人數附繕本）「
切勿逕送上級法院」。
                                             書記官  林淑敏
中　　　華　　　民　　　國　　九十四　　年　　　一　　　月　　　四　　　日
參考法條：毒品危害防制條例第四條第一項
製造、運輸、販賣第一級毒品者，處死刑或無期徒刑；處無期徒刑者，得併科新臺幣
一千萬元以下罰金。
